# Modelos Probabilísticos Discretos

## Distribuição Uniforme Discreta - UD(a, b)

Exemplo:

```{r}
a <- 2
b <- 7
m <- 20
sample(a:b, size = m, replace = TRUE)
```

Gerando visualização de dados do exemplo:

```{r}
x <- a:b
p <- rep(1 / length(x), length(x))
plot(
    x = x, 
    y = p,
    type = "h",
    lwd = 4,
    ylim = c(0, max(p) * 1.2),
    xlim = c(0, 10),
    xlab = "x",
    ylab = "P(X = x)",
    main = "Massa de Probabilidade - Uniforme Discreta UD(2,7)"
    )
```

### Interpretação apartir da visualização dos dados:

A probabilidade de um número ser escolhido aleatóriamente dentro do intervalo é o mesmo para todos, e para valores fora do intervalo a probabilidade é zero.

```{r, echo = FALSE, eval = FALSE}
rm(list = ls())
```

## Distribuição Binomial - Bin(n, 𝛉)

Exemplo: Uma população de animais em que cada um tem igual probabilidade de ser amostrado. Se X é o número de fêmeas entre os n animais amostrados ao acaso e com reposição de uma população com tamanho N em que há M fêmeas, então têm-se uma distribuição binomial com parâmetros n e 𝛉 = M/N.

```{r}
n <- 7
theta <- 0.3 # M/N
```

A densidade de probabilidade para x = 2 em uma binomial com n = 7 e probabilidade 𝛉 = M/N = 0.3:

```{r}
x <- 2
dbinom(x = x, size = n, prob = theta)
```

Probabilidade acumulada P(X ≤ 2):

```{r}
pbinom(q = x, size = n, prob = theta)
```

O quantil x100q que satisfaz P(X ≤ x100q) = 0.4:

```{r}
qbinom(p = 0.4, size = n, prob = theta)
```

Uma amostra de 12 números aleatórios:

```{r}
rbinom(n = 12, size = 7, prob = theta)
```

Gerando visualização de dados do exemplo:

```{r}
x <- 0:n
p <- dbinom(x = x, size = n, prob = theta)
plot(
    x = x, 
    y = p,
    type = "h",
    lwd = 3,
    ylim = c(0, max(p) * 1.2),
    xlab = "X",
    ylab = "P(x)",
    main = "Massa de Probabilidade - Distribuição Binomial Bin(n = 7,𝛉 = 0.3)"
    )
```

### Interpretação apartir da visualização dos dados:

Sabendo-se que a proporção de fêmeas é de 0,3 do total de 7 da população, o gráfico demonstra a chance de escolher x fêmeas ao selecionar 7 animais, com reposição.

```{r, echo = FALSE, eval = FALSE}
rm(list = ls())
```

## Distribuição Hipergeométrica - Hip(M, N, n)

Exemplo: A densidade de probabilidade para a retirada de uma amostra de tamanho n = 10 em que há x = 2 casos com a característica de interesse, de uma população que tem M = 15 casos com a característica de interesse e N - M = 30 casos sem a característica de interesse:

```{r}
n <- 10
x <- 2
M <- 15
N_M = 30
dhyper(x = x, m = M, n = N_M, k = n)
```

A probabilidade acumulada P(X ≤ 3):

```{r}
phyper(q = 3, m = M, n = N_M, k = n)
```

O quantil x100q que satisfaz P(X ≤ x100q) = 0.1:

```{r}
qhyper(p = 0.1, m = M, n = N_M, k = n)
```

Uma amostra de 12 números aleatórios:

```{r}
rhyper(nn = 12, m = M, n = N_M, k = n)
```

Gerando visualização de dados do exemplo:
```{r}
x <- 0:n
p <- dhyper(x = x, m = M, n = N_M, k = n)
plot(
    x = x, 
    y = p,
    type = "h",
    lwd = 3,
    ylim = c(0, max(p) * 1.2),
    xlab = "X",
    ylab = "p(x)",
    main = "Massa de Probabilidade - Distribuição Hipergeométrica - Hip(M, N, n)"
    )
```

### Interpretação apartir da visualização dos dados:

A visualização indica a probabilidade de obter exatamente x indivíduos com a característica desejada ao selecionar, sem reposição, uma amostra de tamanho 10 de população finita. É possível notar que a maior probabilidade está em valores intermediários, com pico em x = 3, e com queda nas extremidades.

```{r, echo = FALSE, eval = FALSE}
rm(list = ls())
```

## Distribuição de Poisson - Poi(u)

Exemplo: A densidade de probabilidade para x = 2 em uma distribuição de Poisson com média u = 1.8:
```{r}
x <- 2
u <- 1.8
dpois(x = x, lambda = u)
```

A probabilidade acumulada P(X ≤ 3):
```{r}
ppois(q = 3, lambda = u)
```

O quantil x100q que satisfaz P(X ≤ x100q) = 0.1:
```{r}
qpois(p = 0.1, lambda = u)
```

Uma amostra de 8 números aleatórios:
```{r}
rpois(n = 8, lambda = u)
```

Gerando visualização de dados do exemplo:
```{r}
x <- 0:10
p <- dpois(x = x, lambda = u)
plot(
    x = x, 
    y = p,
    type = "h",
    lwd = 3,
    ylim = c(0, max(p) * 1.2),
    xlab = "X",
    ylab = "p(x)",
    main = "Massa de Probabilidade - Distribuição de Poisson Poi(u = 1.8)"
    )
```

### Interpretação apartir da visualização dos dados:

O gráfico indica que, para uma distribuição Poisson com média de 1.8, os valores x próximos da média apresentam uma probabilidade mais alta, e os valores mais distantes tornam-se progressivamente menos prováveis.

```{r, echo = FALSE, eval = FALSE}
rm(list = ls())
```

## Distribuição Binomial Negativa - BinN(a, 𝛉)
Exemplo: A densidade de probabilidade x = 10 fracassos antes de a = 5 sucessos com a probabilidade de sucesso em cada ponto da amostra dada por 𝛉 = 0.3:
```{r}
x <- 10
a <- 5
theta <- 0.3
dnbinom(x = x, size = a, prob = theta)
```

A probabilidade acumulada P(X ≤ 15):
```{r}
pnbinom(q = 15, size = a, prob = theta)
```

O quantil x100q que satisfaz P(X ≤ x100q) = 0.1:
```{r}
qnbinom(p = 0.1, size = a, prob = theta)
```

Uma amostra de 8 números aleatórios:
```{r}
rnbinom(n = 8, size = a, prob = theta)
```

Gerando visualização de dados do exemplo:
```{r}
x <- 0:40
p <- dnbinom(x = x, size = a, prob = theta)
plot(
    x = x, 
    y = p,
    type = "h",
    lwd = 3,
    ylim = c(0, max(p) * 1.2),
    xlab = "X",
    ylab = "p(x)",
    main = "Massa de Probabilidade-Distribuição binomial negativa BinN(a=5, 𝛉=0.3)"
    )
```

### Interpretação apartir da visualização dos dados:

O gráfico indica que as probabilidades muito baixas estão associadas a números muito baixos ou muito altos de fracassos. A distribuição atinge um pico em valores intermediários de fracassos, indicando que existe um número provável de fracassos antes de alcançar o quinto sucesso. A partir deste pico, as probabilidades diminuem de forma gradual, caracterizando assim uma distribuição assimétrica à direita.

```{r, echo = FALSE, eval = FALSE}
rm(list = ls())
```